【裁判字號】    89,易,830
【裁判日期】    890926
【裁判案由】    竊盜
【裁判全文】
臺灣士林地方法院刑事判決                          八十九年度易字第八三號
    公  訴  人  臺灣士林地方法院檢察署檢察官
    被      告  乙○○
    選任辯護人  馮志剛
右列被告因竊盜案件，經檢察官提起公訴（八十九年度偵字第六五○九號），本院判
決如左：
    主  文
乙○○無罪。
    理  由
一、公訴意旨略以：被告乙○○於民國八十九年六月八日上午六時許，駕駛車牌號碼
    Ｕ三─五九七號營業小客車行經台北市大同區○○○路、歸綏街口，見丙○○因
    酒醉不醒人事於路邊昏睡之際，竟意圖為自己不法之所有，下車竊取丙○○配戴
    於身上之摩托羅拉Ｖ３６８８型號行動電話乙支，得手後駕車離去之際，為在場
    之甲○○發現，並轉知丙○○而報警處理，因認被告涉有刑法第三百二十條第一
    項之竊盜罪嫌云云。
二、按：犯罪事實應依證據認定之，無證據不得推定其犯罪事實；又不能證明被告犯
    罪者，應諭知無罪之判決，刑事訴訟法第一百五十四條、第三百零一條第一項分
    別定有明文。次按：刑事訴訟法所謂認定犯罪事實之證據，係指足以認定被告確
    有犯罪行為之積極證據而言，該項證據自須適合於被告犯罪事實之認定，始得採
    為斷罪資料；如未能發現積極證據，或證據不足以證明，自不能以推測或擬制之
    方法，以為裁判之基礎。且認定犯罪事實所憑之證據，其為訴訟上之證明，須達
    於通常一般之人均不致有所懷疑，而得確信其為真實之程度者，始得為有罪之認
    定，另苟積極證據不足為不利於被告事實之認定，即應為被告有利之認定，更不
    必有何有利之證據，最高法院六十九年台上字第一五三一號、三十年上字第八一
    六號、四十年台上字第八十六號、七十六年台上字第四九八六號分別著有判例，
    可資參照。
三、本件公訴人認被告乙○○涉有前開竊盜罪嫌，無非係以被害人丙○○及證人甲○○之指述，以及被告自承確於右揭時、地拍打丙○○後駕車離去等情，執為論據
    。然查：訊據被告乙○○堅決否認有何竊盜犯行，辯稱：伊載客到臺北市○○○
    路與歸綏街口時，客人已下車，伊下車原係想買早點並抽煙，適看見丙○○蹲在
    騎樓下睡覺，伊認為丙○○此舉不好看，是以好心要把他叫醒，伊有搖他右肩兩
    下，但丙○○並未醒來，伊即開車返家，並未竊取楊龍國龍所有行動電話等語（
    見本院八十九年九月十九日審判筆錄）。經查：告訴人丙○○已自承：伊於當日
    清晨將近五時許，因酒醉而在案發現場蹲踞休息，並未當場發現有人偷伊行動電
    話等語（見本院八十九年九月十九日審判筆錄），足見其已未能確切指陳犯嫌為
    何人。而證人甲○○於本院審理時復具結證稱：伊於當日清晨五時許即到案發地
    點，在伊前方有一部計程車，該車司機下車後，曾在蹲踞睡覺之丙○○身旁走來
    走去，因有柱子擋住，伊不能確定該司機有無蹲下或對丙○○作何舉動；該司機
    後來坐回計程車後，始另有被告駕駛計程車過來，被告下車時在講行動電話，並
    走到丙○○身邊，伊因好奇，即將伊車往前方停放，見被告蹲下來並拍打丙○○
    肩膀及腰、背部，伊直覺認為被告偷取丙○○之財物，始於被告上車後駕車在後
    追逐，然並未追上，伊即返回現場，發現第一部計程車亦已離去，伊雖將丙○○
    喚醒，並將上情告知，然伊實際並未目睹被告有竊取丙○○行動電話之動作，亦
    未注意丙○○身上是否曾配戴行動電話，且認第一部計程車司機亦有偷竊之可能
    等語明確（見本院八十九年九月十九日審判筆錄），則證人甲○○所指被告涉嫌
    本件竊盜犯行，亦無非出於其個人直覺推測之詞，且據其證詞實亦未能排除系爭
    行動電話係被告以外之他人竊取之可能。雖據證人甲○○於卷附八十九年六月八
    日警訊筆錄所載證詞係稱：被告下車後邊走邊打行動電話，並慢慢走向該酒醉男
    子身邊、且蹲在該男子右手邊，伸手拿該男子掛在身上的手機，事後伊雖駕車追
    逐被告車輛，惟經被告發覺並一路車，始追趕不及云云；惟其於本院審理時已
    另陳稱：伊並未能確定被告於伊駕車追逐時，是否曾發覺伊跟隨在後；且於警訊
    時亦向警方提及第一部計程車司機靠近丙○○之過程，然警察表示被告應該是在
    拍打被害人時即拿走手機，且對全案尚會進行調查，伊始在筆錄上簽名等語屬實
    （見本院前開審判筆錄），是自難以證人於警訊筆錄上所載證詞即為被告不利之
    認定。況查：告訴人丙○○雖堅指：伊所有系爭行動電話於其在案發時地蹲踞睡
    覺前，確尚配戴於腰際，其後始遭人竊取云云；然亦陳稱：伊於事後，曾返回案
    發前飲酒之海產店詢問行動電話之下落，據告知伊離開該店時，行動電話仍配載
    於腰際等語（見本院前開審判筆錄），益徵告訴人丙○○原亦未能確認其行動電
    話係於何時、地遺失或遭人竊取無疑。再參以事發後，臺北市政府警察局大同分
    局員警曾持臺灣板橋地方法院檢察署檢察官核發之搜索票前往被告址設臺北縣樹
    林市○○街五六號三樓之住處進行搜索結果，亦無所獲乙節，有搜索票影本、搜
    索扣押證明筆錄各乙紙附卷可稽。從而，自難僅以被告曾自承：確於前揭時地為
    喚醒告訴人丙○○而拍打其身體等語，即遽認被告有何竊取告訴人丙○○行動電
    話之犯行。此外，復查無其他積極事證足資證明被告有何竊盜犯行；公訴人聲請
    調取被告於案發當日行動電話之通聯紀錄，以確認被告於案發前究與何人電話聯
    絡乙節，因與被告犯嫌認定並無關聯，亦核無必要。本件既不能證明被告犯罪，
    揆諸前揭說明，自應依法為被告無罪判決之諭知。
據上論斷，應依刑事訴訟法第三百零一條第一項，判決如主文。
本案經檢察官張熙懷到庭執行職務
中      華      民      國      八十九      年    九    月    二十六    日
                                     臺灣士林地方法院刑事第三庭
                                         法  官
如不服本判決應於送達後十日內向本院提出上訴狀


司法院資訊處製作；財團法人民間司法改革基金會備份。
